臺灣高雄地方法院民事判決　　　　　　　 94年度訴字第461號
原　　　告　甲○○
被　　　告　乙○○
上當事人間請求損害賠償事件，經本院於民國94年3月24日言詞
辯論終結，判決如下：
  主  文
被告應給付原告新臺幣壹拾伍萬元，及自九十四年三月十一日起
至清償日止，按年息百分之五計算之利息。
原告其餘之訴駁回。
訴訟費用由被告負擔四分之一，餘由原告負擔。
本判決第一項得假執行。但被告如以新台幣壹拾伍萬元為原告供
擔保後，得免為假執行。
原告其餘假執行之聲請駁回。
    事   實   及   理   由
一、原告主張：被告乙○○與伊原為夫妻關係（兩人於民國88年
    9月25日結婚，於91年7月22日離婚），卻於婚姻關係存續中
    之91年6月間某日，與訴外人王泓淞發生通姦行為，不法侵
    害伊基於配偶關係之身分法益且情節重大，致伊精神上受有
    極大之痛苦，爰依民法第184條第1項、第195條第1、3項侵
    權行為之法律關係提起本訴。並聲明請求：(一)被告應給付原
    告新台幣（下同）60萬元及自起訴狀繕本送達翌日起至清償
    日止按年息5%計算之利息。(二)願供擔保為假執行宣告之判決
    。
二、被告則以：伊確於婚姻關係中與王泓淞發生通姦行為，但原
    告請求60萬元慰撫金顯屬過高等語，資為抗辯。並聲明：請
    求駁回原告之訴，如受不利判決，願供擔保免為假執行。
三、原告主張其與被告於88年9月25日結婚，原係夫妻關係，被
    告卻於婚姻關係存續中與王泓淞發生通姦行為等情，業據其
    提出
    為因涉犯通姦罪，經本院刑事庭判處有期徒刑三月確定，亦
    有本院93年度簡字第3951號判決書一份在卷可稽，則原告此
    部分主張可堪信為真實。
四、本件原告係本於侵權行為之法律關係請求給付，被告則抗辯
    原告請求之慰撫金過高，故本件應審究者為：原告可請求之
    精神慰撫金以何為當？
  (一)按因故意或過失，不法侵害他人之權利者，負損害賠償責任
    ；故意以背於善良風俗之方法，加損害於他人者亦同。又不
    法侵害他人之身體、健康、名譽、自由、信用、隱私、貞操
    ，或不法侵害其他人格法益而情節重大者，被害人雖非財產
    上之損害，亦得請求賠償相當之金額；前項規定，於不法侵
    害他人基於父、母、子、女或配偶關係之身分法益而情節重
    大者，準用之，民法第184條第1項、第195條第1項前段及第
    3項規定甚明。又夫妻之一方對於婚姻關係之圓滿，具有人
    格利益，而通姦行為對於婚姻關係之干擾，就我國社會上之
    一般評價而言，常使被害人感到悲憤、羞辱、沮喪，並使被
    害人對外需遭受他人對其婚姻處理方式之質疑，進而使其精
    神上及社會評價、地位無形中受到損害，是通姦行為可謂已
    不法侵害他人基於配偶關係之身分法益，且達情節重大之程
    度，被害人自得依上開規定，請求非財產上之損害賠償，先
    予敘明。
  (二)查本件兩造原為夫妻關係，被告存有配偶間生活上親密之相
    依關係及負有感情及生理上之忠誠義務，卻仍與他人發生通
    姦行為，顯已不法侵害原告基於配偶關係之身分法益，且情
    節重大。再原告與被告於89年結婚並育有一子，其於婚姻關
    係存續中因被告與他人發生通姦行為，精神上必受有極大之
    痛苦甚明，是原告依據前開條文規定，訴請被告賠償其精神
    上所受之損害，即屬有據。
  (三)再查原告為高職畢業，於92年度之綜合所得為25萬7208元，
    而被告為國中畢業，於92年度並無任何所得，兩造名下均無
    其餘財產等情，除據兩造分別陳明外，並經本院依職權查詢
    屬實，有原、被告92年之綜合所得稅各類所得資料清單及財
    產歸屬清單在卷可憑。本院審酌兩造婚後已育有一子，家庭
    結構堪稱健全圓滿，惟被告無視原告對於婚姻關係之安全期
    待及家庭子女圓滿幸福之要求，恣意放縱情慾，傷害原告對
    於家庭及婚姻之基本要求，足認原告精神上受有相當之痛苦
    ，並審酌兩造之學、經歷及經濟能力等一切情狀，認原告請
    求賠償之金額以十五萬元為適當。
五、綜上所述，被告故意侵害原告基於配偶關係之身分法益且情
    節重大，堪予認定；從而，原告依侵權行為之法律關係，請
    求被告給付15萬元及自起訴狀繕本送達翌日即94年3月11日
    起至清償日止，按年息5%計算之利息，為有理由，應予准許
    ；至其餘超過部分，即無所據，應予駁回。
六、本件原告勝訴部分，因未逾五十萬元，依民事訴訟法第三百
    八十九條第一項第五款應依職權宣告得假執行，又被告陳明
    願供擔保聲請宣告免為假執行，核無不合，爰酌定相當之擔
    保金額准許之；至原告敗訴部分，其假執行之聲請即失其依
    據，應予駁回。
七、據上論結：本件原告之訴為一部有理由、一部無理由，依民
    事訴訟法第79條、第389條第1項第5款、第392條第2項，判
    決如主文。
中　　華　　民　　國　　94　　年　　 3　　月　　31　　日
                  民事第一庭    法　官　盧怡秀
上為正本係照原本作成。
如不服本判決，應於送達後20日內，向本院提出上訴狀並表明上
訴理由，如於本判決宣示後送達前提起上訴者，應於判決送達後
10日內補提上訴理由書（須附繕本）。
中　　華　　民　　國　　94　　年　　 3　　月　　31　　日
　　　　　　　　　　　　　　　　書記官　王敏東
